臺灣高等法院刑事判決　　　　　　　　　　　　　九十一年度上易字第一八八二號
　　上　訴　人　乙○○
　　即　被　告
右上訴人因詐欺案件，不服臺灣板橋地方法院九十年度易字第三四０二號，中華民國
九十一年六月三日第一審判決（起訴案號：臺灣板橋地方法院檢察署九十年度偵字第
七五０四號），提起上訴，本院判決如左：
    主      文
上訴駁回。
    事      實
一、乙○○於民國八十九年三月間，以其本身為原住民，與原住民頭目關係良好為由
    ，向聯登建設股份有限公司（以下簡稱聯登公司）代表人甲○○游說共同開發興
    建原住民住宅銷售，經甲○○應允後，認有機可乘，旋於同年五月八日晚間，意
    圖自己不法所有，在臺北縣土城市○○路○段一六五巷十九號聯登公司之工務所
    ，向甲○○佯稱：因要向原住民基金委員會爭取可興建戶數之配額，需公關費用
    云云，使甲○○陷於錯誤，而交付付款人均為臺北銀行萬華分行、付款日均為八
    十九年五月二十一日，票號分別為ＷＨ0000000、0000000、00
    00000號，金額分別為新臺幣（下同）十四萬元、六萬元、二十五萬五千元
    之支票三紙（金額共計四十五萬五千元）予乙○○，詎乙○○提示該三紙支票取
    款後，並未依約履行而自行花用罄盡，嗣並藉口房價過高無人承買而避不見面，
    甲○○履向乙○○催討無著後，始知受騙。
二、案經聯登公司提起告訴，由臺灣板橋地方法院檢察署檢察官偵查起訴。
    理      由
一、訊據被告乙○○固坦承以要對原住民作訪視、說明業務需要為由，要求告訴人先
    給付四十五萬五千元，做為推動業務的費用，告訴人聯登公司代表人甲○○因此
    而交付右揭支票三紙，渠於取得支票後並提示兌領等事實，惟矢口否認有何詐欺
    犯行，辯稱：這些錢都確實花費在推廣業務，辦了幾場說明會，兩個月後因為房
    價確實高了些，且那些原住民就業也發生問題，才無法達成購屋事實，但這些花
    費都是一些雜支，沒有單據，並沒有詐欺云云。惟查：右開事實迭據告訴人聯登
    公司代表人甲○○在偵查、原審中指訴綦詳，復有上開支票影本三紙（見偵查卷
    第五至七頁）附卷可稽，被告雖辯稱該三紙支票款項係供作業務推廣並辦說明會
    之用云云，然聯登公司代表人甲○○就此於原審陳明：被告拿的這四十五萬五千
    元，當時他說是要拿去爭取公家機關的原住民基金會打通關節，總共要建九十一
    戶，每戶要五千元的活動費，所以才會有四十五萬五千元這個數目˙˙另外要游
    說原住民的工作是他負責的，他這部分的花費，是在八十九年八月底跟渠借的十
    多萬元等語（見原審卷第二七頁），核與證人即本件負責遊說原住民業務之人陳
    嘉豐於原審證述：剛開始甲○○給渠等一筆錢十萬元做些辦活動的開銷，除此之
    外並無其他花費，被告並沒有給渠等任何金錢，第一線向原住民辦游說工作，只
    有渠與卓春花負責等語（見原審卷第四一至四二頁）相符，是被告上開所辯業務
    推廣、辦說明費之花費，實係甲○○另筆給付之十萬元部分，核與本件無關；參
    以被告於偵、審中始終無法提出其拿取四十五萬五千元之支出流向，自足認被告
    所稱向原住民基金委員會爭取可興建戶數之配額需公關費云云，係屬虛構，其向
    告訴人聯登公司代表人甲○○施用詐術，使甲○○因此陷於錯誤而交付上開款項
    ，被告行為時顯有為自己不法所有之意圖，並有施用詐術，至屬灼然。綜上，被
    告所辯無非卸責之詞，不足採信，被告詐欺行為，已經證明，應依法論科。
二、核被告所為，係犯刑法第三百三十九條第一項之詐欺取財罪。原審法院經審理結
    果，認被告犯罪事證明確，援引刑法第三百三十九條第一項、修正後刑法第四十
    一條第一項前段，罰金罰鍰提高標準條例第一條前段、第二條，並審酌被告品行
    、犯罪之動機、目的、手段、所生危害及犯後否認、未見悔意，且迄未與告訴人
    聯登公司和解並全部賠償損害等一切情狀，量處被告有期徒刑五月，並以被告行
    為後刑法第四十一條業已於九十年一月十日修正公布為犯最重五年以下有期徒刑
    以下之刑之罪，而受六個月以下有期徒刑或拘役之宣告，因身體、教育、職業、
    家庭之關係或其他正當事由，執行顯有困難者，得以一元以上三元以下折算一日
    ，易科罰金，經比較新舊法結果，以新法較有利於被，依修正後刑法第四十一條
    第一項前段諭知易科罰金之折算標準，核原審判決認事用法均無不當或違法，量
    刑亦屬妥適，被告猶執前詞否認犯罪並指摘原審判決不當，提起上訴，為無理由
    ，應予駁回。
據上論斷，應依刑事訴訟法第三百六十八條判決如主文。
本案經檢察官呂光華到庭執行職務
中    華    民    國      九十一      年      八      月      十三      日
                          臺灣高等法院刑事第十九庭
                                審判長法  官  許  國  宏
                                      法  官  洪  光  燦
                                      法  官  林  勤  純
右正本證明與原本無異。
本判決不得上訴。
                                      書記官  葉  瑩  庭
中    華    民    國      九十一      年      八      月      十四      日
附錄法條：
刑法第三百三十九條
意圖為自己或第三人不法之所有，以詐術使人將本人或第三人之物交付者，處五年以
下有期徒刑、拘役或科或併科一千元以下罰金。
以前項方法得財產上不法之利益或使第三人得之者，亦同。
前二項之未遂犯罰之。
